【裁判字號】    97,交聲,2637
【裁判日期】    980227
【裁判案由】    聲明異議
【裁判全文】
臺灣高雄地方法院交通事件裁定        97年度交聲字第2637號
原處分機關  高雄市政府交通局
代  表  人  王國材
異  議  人
即受處分人  甲○○
上列異議人即受處分人因違反道路交通管理處罰條例案件，對於
高雄市政府交通局中華民國97年10月30日所為之處分（原處分案
號：高市交裁字第裁32BC0000000 號），聲明異議，本院裁定如
下：
    主  文
原處分撤銷。
甲○○汽車駕駛人，駕駛汽車不遵守道路交通標線之指示，處罰
鍰新臺幣玖佰元。
    理  由
一、原處分意旨略以：異議人即受處分人甲○○（下稱異議人）
    於民國97年6 月10日14時11分許，騎乘車牌號碼677-BJM 號
    重型機車行經有燈光號誌管制之高雄市○○路與水管口時闖
    越紅燈行駛，經高雄市政府警察局交通警察大隊以異議人違
    反道路交通管理處罰條例第53條第1 項規定，逕行舉發，開
    立高市警交相字第BC0000000 號舉發違反道路交通管理事件
    通知單（下稱舉發通知單），原處分機關高雄市政府交通局
    認異議人上開違規事實屬實，乃於97年10月30日依據道路交
    通管理處罰條例第53條第1 項之規定，裁處新臺幣（下同）
    1,800 元之罰鍰，並依同條例第63條第1 項記違規點數3 點
    。
二、異議意旨略以：異議人固於上開時間，騎乘上開機車行經上
    開交岔路口，並於紅燈時超過停止線，惟依舉發通知單所附
    之3 張照片所示，第1 張照片係紅燈亮時677-BJM 機車已超
    越停止線，第2 張照片顯示該機車之駕駛人看到前方號誌顯
    示紅燈即行煞車，第3 張照片顯示該機車駕駛人已將機車停
    於行人穿越道前，並以腳支地之影像，足證本件機車駕駛人
    看到前方交通指示燈顯示紅燈時即停車，並無繼續行駛穿越
    行人穿越道進入路口，亦無紅燈左轉之行為，原處分顯有違
    誤，爰聲明異議，請求撤銷原處分等語。
三、按汽車駕駛人駕駛汽車，應遵守道路交通標誌、標線、號誌
    之指示，道路交通安全規則第90條前段定有明文，而道路交
    通標誌標線號誌設置規則第206 條第5 款第1 目規定「圓形
    紅燈」之行車管制號誌係表示禁止車輛通行，並不得超越停
    止線或進入路口；劃設於道路上，設於已設有「停車再開」
    標誌或設有號誌之交岔路口，鐵路平交道或行人穿越道之前
    方及左彎待轉區之前端，寬30至40公分之白色實線，為停止
    線，用以指示行駛車輛停止之界限，車輛停止時，其前懸部
    分不得伸越該線，道路交通標誌標線號誌設置規則第170 條
    第1 項、第2 項亦定有明文；又汽車駕駛人駕駛汽車，不遵
    守道路交通標誌、標線、號誌之指示，而本章各條無處罰之
    規定者，處900 元以上1,800 元以下罰鍰，道路交通管理處
    罰條例第60條第2 項第3 款亦有明文。再者，行為人如有道
    路交通管理處罰條例第60條第2 項第3 款之違規行為，經警
    舉發，而在舉發違反道路交通管理事件通知單上所載之應到
    案日期前聽候裁決，經主管機關調查後仍認定其有上開違規
    行為者，依違反道路交通管理事件統一裁罰基準及處理細則
    第44條第1 項及違反道路交通管理事件統一裁罰基準表之規
    定，須對該行為人處以900 元之罰鍰。
四、經查：
  (一)本件異議人於上開時間，騎乘上開機車行經上開有燈光號誌
    之交岔路口，並於紅燈時超過停止線，為警開單逕行舉發闖
    紅燈，異議人先後於97年8 月20日、97年9 月25日、97年10
    月28日向原處分機關到案陳述意見後，原處分機關以異議人
    之違規行為經查證屬實，於97年10月30日以高市交裁字第裁
    32BC0000000 號裁決書，裁處異議人罰鍰1,800 元，並記違
    規點數3 點之事實，業據異議人供承在卷，並有上開舉發通
    知單、交通違規陳述單、原處分各1 份及採證照片3 張在卷
    為憑（本院卷第5 、9 至11、13、14、17、20頁），此部分
    事實固堪以認定。
  (二)惟查，異議人是否於前揭設有燈光號誌管制之交岔路口闖紅
    燈（含紅燈左轉）乙節，由本件採證照片及該照片上方之視
    窗內容觀之（本院卷第5 頁上、中、下照片），異議人係於
    該交叉路口紅燈亮起後8 秒騎車越過停止線，經闖紅燈照相
    設備拍攝第1 張相片，當時異議人所騎之上開機車後車輪甫
    經過停止線前緣；該自動照相設備於紅燈亮起後9 秒拍攝第
    2 張相片，當時異議人所騎乘之上開機車位置在停止線與行
    人穿越道之間，煞車燈已亮起，上開機車時速為每小時14公
    里，異議人之左腳放置於機車腳踏板上，成行駛狀態；嗣該
    自動照相設備又於紅燈亮起後10秒拍攝第3 張照片時，上開
    機車前輪位置在行人穿越道上，後輪位置則在行人穿越道與
    停止線之間，煞車燈仍然亮起，且無車速，異議人之左腳已
    下踏在路面上呈停車狀態（拍攝時間、車速由第1 張採證照
    片數據視窗上顯示「R08 」、「0405」、第2 張採證照片數
    據視窗上所顯示「R09 」、「V ＝14」，第3 張採證照片數
    據視窗上顯示「R10 」、「V ＝--」等數字即可判定），足
    認異議人當時並無穿越路口之意圖甚明，則異議人辯稱其看
    到前方路口顯示紅燈，即行煞車，並無闖越路口之行為等語
    ，應屬可採，此部分之事實，亦堪認定。
  (三)有關「闖紅燈」行為之認定，道路交通管理處罰條例並未明
    文規定，而交通部對何謂「闖紅燈」，以82年4 月22日交路
    （82）字第09811 號函釋：「車輛無視於紅燈號誌，『有穿
    越路口之企圖』，而車身已伸入路口範圍亦視同闖紅燈，若
    僅伸越停止線而未達路口範圍者，則視為不遵守標線指示」
    等語（本院卷第18頁），則並非車身伸越停止線，即應視為
    闖紅燈，仍應查明行為人主觀上是否有穿越路口之企圖，若
    行為人主觀上並無穿越路口之企圖，即非闖紅燈。本件如上
    所述，異議人於紅燈燈號顯示時，所騎乘之上開機車雖有伸
    越停止線之情事，惟由上開第3 張採證照片中觀之（本院卷
    第5 頁下方照片），異議人之機車超越停止線後，已呈停車
    狀態，前輪位置在行人穿越道上，後輪位置在行人穿越道與
    停止線之間，自難認其當時有穿越路口之意圖，參諸上開交
    通部函釋內容，本件並無確切事證可證明異議人有闖紅燈之
    違規行為。惟異議人自承有紅燈越線停車之事實，且有上開
    採證照片可佐，應認異議人有不遵守道路交通標線指示之違
    規行為。
五、綜上所述，異議人僅有紅燈越線停車之違規事實，原處分機
    關認異議人有駕車行經有燈光號誌管制之交岔路口闖紅燈之
    行為，而依道路交通管理處罰條例第53條第1 項規定，裁處
    受處分人1,800 元罰鍰，並依同條例第63條第1 項規定，記
    違規點數3 點，實有違誤，異議人之異議為有理由，自應由
    本院撤銷原處分，而以受處分人有違反道路交通管理處罰條
    例第60條第2 項第3 款規定，裁處受處分人罰鍰900 元，如
    主文第2 項所示，以資適法。
六、據上論斷，應依道路交通案件處理辦法第20條前段，裁定如
    主文。
中    華    民    國    98    年    2     月    27    日
                        交通法庭    法  官  曾鈴
以上正本證明與原本無異。
如不服本裁定，應於收受送達後5 日內向本院提出抗告狀。
中    華    民    國    98    年    3     月    4     日
                                    書記官  李月君


司法院資訊處製作；財團法人民間司法改革基金會備份。
